【裁判字號】    92,交上易,128
【裁判日期】    920514
【裁判案由】    過失致死
【裁判全文】
臺灣高等法院臺南分院刑事判決            九十二年度交上易字第一二八號  孝股
    上  訴  人  臺灣雲林地方法院檢察署檢察官
    被      告  丁○○
    選任辯護人  林金陽律師
右上訴人因過失致死案件，不服臺灣雲林地方法院九十一年度交易字第一七三號中華
民國九十一年十二月二十三日第一審判決（起訴案號：臺灣雲林地方法院檢察署九十
一年度偵字第二八一四號），提起上訴，本院判決如左：
    主  文
上訴駁回。
    事  實
一、丁○○於民國（下同）九十一年六月二十二日下午，駕駛車號Ｍ九－０一七九號
    自用小客車，沿雲林縣虎尾鎮○○○街由南往北行駛。於同日下午二時四十五分
    許，途經雲林縣虎尾鎮○○○街一二九號前之雙向車道，丁○○本應注意車輛行
    車速度應依標誌規定，無標誌者，在市區道路時速不得超過時速五十公里，且汽
    車在設有禁止超越標線之地段，不得超車，而依當時情況，天候晴、路面乾燥無
    缺陷、無障礙物，視距良好，別無不能注意之情事，詎丁○○仍以時速五、六十
    公里之車速超速行駛，見前方有一車號Ａ八－二三七號自小貨車由西往東方向倒
    車出來準備前進，丁○○又疏未注意該地段劃有雙黃實線之禁止超車線，仍駕車
    侵入對向車道超車前進。適有黃猛雄駕駛車號ＬＧＮ－八二九號重型機車於對向
    車道由北往南駛來，丁○○見狀已煞避不及，其車頭左側車燈部位於對向車道撞
    擊黃猛雄機車之車頭，致黃猛雄人車倒地，受有各體腔破裂骨折等重創，因休克
    於送至醫院前不幸死亡。丁○○於肇事後，在偵查犯罪機關知悉犯人前，即向警
    方自首並接受裁判。
二、案經黃猛雄之妻丙○○○告訴雲林縣警察局虎尾分局報告臺灣雲林地方法院檢察
    署檢察官相驗後偵查起訴。
    理  由
一、訊據被告丁○○對前開犯罪事實坦白承認，核與現場目擊證人陳志琳於警訊中所
    證情形相符，復有道路交通事故調查報告表、現場照片等在卷可稽。又被害人黃
    猛雄確係因本件車禍死亡（到醫院前已死亡）之事實，亦據檢察官督同檢驗員相
    驗屍體屬實，製有驗斷書、相驗屍體證明書、勘驗筆錄附卷可憑，並有診斷證明
    書在卷可參，足認被告此部分之自白與事實相符，而可信採。
二、按車輛行車速度應依標誌，無標誌者，在市區道路時速不得超過五十公里，且車
    輛於設有禁止超車標線地段，不得超車，道路交通安全規則第九十三條第一項第
    一款、第一百零一條第二款分別定有明文。又禁止超車線，用以表示禁止超車，
    設於視距不足或接近交岔路口之路段，雙向禁止超車線，用雙黃實線，其線型尺
    寸與分向限制線同，道路交通標誌標線號誌設置規則第一六六條亦規定甚明。被
    告領有駕駛執照，理應注意及此；而查該肇事路段係市區道路，地面劃有雙向禁
    止超車線，有前開調查報告表可稽，並有現場照片附於警訊卷足憑。且依卷附之
    道路交通事故調查報告表所載，當日天氣晴朗，路面乾燥而無缺陷，且無障礙物
    ，並無不能注意之情事，乃被告竟疏未注意上開規定，於前開路段超速且超車侵
    入對向車道行駛，以致肇事，其有過失甚明。即本件送臺灣省嘉雲區車輛行車事
    故鑑定委員會鑑定結果，亦同此認定，有該委員會鑑定意見書附於本院卷足憑，
    益証被告就本件車禍之發生應負過失責任。再被害人黃猛雄係因本件車禍肇事致
    死，前已敘及，是其死亡與被告之過失行為間，有相當因果關係，亦無疑義。本
    件事證明確，被告犯行堪以認定。
三、核被告所為，係犯刑法第二百七十六條第一項之過失致死罪。被告於肇事後，偵
    查犯罪機關知悉犯人前，即送被害人黃猛雄至醫院急救，並向警方自首其為肇事
    者之情，為被告供明在卷，核與證人趙沼霖證述相符，是被告自首犯罪，並接受
    裁判，依法減輕其刑。
四、原審以被告罪証明確，因予適用刑法第二百七十六條第一項、第六十二條前段、
    第四十一條第一項前段，罰金罰鍰提高標準條例第一條前段、第二條之規定；並
    審酌被告犯後坦白犯行，被告已賠償告訴人新台幣（下同）十萬元，但未支出其
    他賠償以彌補告訴人所受之損害（汽車強制保險一百四十萬元已為告訴人受領）
    ，又因被告投保之美商美國環球產物保險有限公司（下稱保險公司），對汽車保
    險契約有不同於告訴代理人及被告之解釋，致無法給付告訴代理人與被告所認知
    之保險金額，告訴代理人亦不能接受保險公司所提出之數額，被告雖於原審審理
    時表明願意就不足額部分，與告訴人達成賠償之和解，並即提出和解書予法院（
    此均為被告、告訴人、證人甲○○、乙○○供證在案），惟事後被告與告訴人均
    未提出和解書予法院，可見被告與告訴人方面並未達成損害賠償之和解，告訴人
    親人突因車禍死亡，事後又未能有適當之彌補，打擊不可謂不小，及被告有正當
    職業，每月有三萬元之固定收入，扣除開銷所剩不多，經濟能力雖有限度，但未
    能填補告訴人之損害，被告之過失程度，及被告年紀尚輕，有正當工作，亦無其
    他前科不良紀錄，可見其平日素行良好等一切情狀，量處有期徒刑六月，並諭知
    易科罰金之折算標準。本院經核原判決認事用法並無不合，量刑亦稱妥適；檢察
    官上訴意旨以被告未與告訴人達成民事和解，原審僅判處有期徒刑六月，且得易
    科罰金，量刑過輕等情而指摘原判決之不當。然查：本件被告投保之金額連同強
    制險新台幣（下同）一百四十萬元、超額責任保險五百四十萬元，合計六百八十
    萬元，因被告所投保之保險公司願意給付之額度（連同強制險合計願給付五百萬
    元，另被告願再給付二十萬元，連同已給付之十萬元，合計五百三十萬元）與告
    訴人代理人認知上有所差詎（告訴人代理人要求投保之總金額六百八十萬元全數
    理賠），致無法達成民事和解，並非被告無和解之誠意，業據証人即保險公司人
    員甲○○、乙○○於本院調查時証明在卷。再原審雖宣告有期徒刑六月，並【得
    易科罰金】，但【是否得易科罰金，則須將來檢察官執行時，被告須符合法律規
    定之要件，始得易科罰金】，即【將來得否易科罰金，端視檢察官依法審酌被告
    是否符合法律規定之要件而得易科罰金，並非經法院為得易科罰金之宣告，於檢
    察官執行時即無須審酌法律規定之要件而均得易科罰金】，是檢察官上訴，以上
    開情詞指摘原判決之不當，並無理由，應予駁回。
據上論結，應依刑事訴訟法第三百六十八條，判決如主文。
本案經檢察官蘇南桓到庭執行職務。
中      華      民      國    九十二    年      五      月     十四     日
                                     臺灣高等法院臺南分院刑事第五庭
                                             審判長法官  鄭  文  肅
                                                   法官  王  浦  傑
                                                   法官  陳  珍  如
右正本證明與原本無異。
不得上訴。
                                             法院書記官  周  美  莉
中      華      民      國    九十二    年      五      月     十四     日
附錄：本判決論罪科
中華民國刑法第二百七十六條
 (過失致死罪)
因過失致人於死者，處二年以下有期徒刑、拘役或二千元以下罰金。
從事業務之人，因業務上之過失犯前項之罪者，處五年以下有期徒刑或拘
役，得併科三千元以下罰金。


司法院資訊處製作；財團法人民間司法改革基金會備份。
